【裁判字號】    99,訴,350
【裁判日期】    990427
【裁判案由】    違反毒品危害防制條例
【裁判全文】
臺灣彰化地方法院刑事判決               99年度訴字第350號
公  訴  人  臺灣彰化地方法院檢察署檢察官
被      告  甲○○
上列被告因違反毒品危害防制條例案件，經檢察官提起公訴（99
年度毒偵字第331號），本院改依簡式審判程序判決如下：
    主  文
甲○○施用第一級毒品，累犯，處有期徒刑拾壹月。
    事  實
一、甲○○前於民國（下同）91年間因施用毒品案件，經本院裁
    定移送觀察、勒戒後，認無繼續施用毒品之傾向，而於91年
    11月27日執行完畢出監，並由臺灣彰化地方法院檢察署檢察
    官以91年度毒偵字第2835號為不起訴處分確定。復於前揭觀
    察勒戒執行完畢釋放後5 年內之92年間，因施用第一、二級
    毒品案件，經本院裁定令入戒治處所施以強制戒治，嗣因93
    年1 月9 日毒品危害防制條例修正毋庸繼續執行，其所犯刑
    事案件部分，經本院以92年度訴字第1110號判處有期徒刑7
    月、6 月，應執行有期徒刑1 年確定。復於95年間，因施用
    第一級毒品案件，經本院以95年度訴字第1160號判處有期徒
    刑9 月確定，另於96年間，因施用第一級毒品案件，經臺灣
    嘉義地方法院以96年度訴字第428 號判處有期徒刑10月確定
    ，並由同法院以96年度聲減字第1173號裁定減刑為有期徒徒
    刑5 月確定，入監執行後，甫於98年4 月9 日縮刑期滿執行
    完畢。詎其仍不知悔改，復基於施用第一級毒品海洛因之犯
    意，於99年1 月25日下午某時許，在彰化縣二林鎮○○路消
    防隊對面之公園內，以針筒注射之方式，施用第一級毒品海
    洛因1 次。嗣於99年1 月28日下午2 時許，因另案為警拘提
    到案，並採其尿液送驗，結果呈可待因及嗎啡陽性反應，始
    悉上情。
二、案經彰化縣警察局芳苑分局報請臺灣彰化地方法院檢察署檢
    察官偵查起訴。
    理  由
一、按除被告所犯為死刑、無期徒刑、最輕本刑為3 年以上有期
    徒刑之罪或高等法院管轄第1 審案件者外，於刑事訴訟法第
    273 條第1 項程序進行中，被告先就被訴事實為有罪之陳述
    時，審判長得告知被告簡式審判程序之旨，並聽取當事人、
    代理人、辯護人及輔佐人之意見後，裁定進行簡式審判程序
    ；除簡式審判程序及簡易程序案件外，第1 審應行合議審判
    ，刑事訴訟法第273 條之1 第1 項、第284 條之1 分別定有
    明文。本件被告甲○○所犯係死刑、無期徒刑、最輕本刑為
    3 年以上有期徒刑或高等法院管轄第1 審案件以外之罪，並
    於本院行準備程序時就被訴事實為有罪之陳述，本院合議庭
    依前揭規定，經評議結果，裁定改由受命法官獨任行簡式審
    判程序，先予敘明。
二、上揭犯罪事實，業據被告甲○○迭於偵訊中及本院行準備程
    序與審理時均坦承不諱，且其於99年1 月28日為警查獲時所
    採取之尿液，經送鑑驗結果，確呈嗎啡陽性反應，此有彰化
    縣警察局芳苑分局委託檢驗尿液代號與真實姓名對照認證表
    、詮昕科技股份有限公司99年2 月10日所出具之濫用藥物尿
    液檢驗報告各1 紙附卷可稽，應認被告之自白確與事實相符
    ，洵堪採信。
三、次按施用第一、二級毒品為犯罪行為，毒品危害防制條例第
    10條定有處罰明文。故施用第一、二級毒品者，依前揭規定
    本應科以刑罰。惟基於刑事政策，對合於一定條件之施用者
    ，則依同條例第20條、第23條之規定，施以觀察、勒戒及強
    制戒治之保安處分。又毒品危害防制條例於92年7 月9 日修
    正公布，自93年1 月9 日施行，其中第20條、第23條將施用
    毒品之刑事處遇程序，區分為「初犯」及「5 年內再犯」、
    「5 年後再犯」。依其立法理由之說明：「初犯」，經觀察
    、勒戒或強制戒治後，應為不起訴處分或不付審理之裁定；
    經觀察、勒戒或強制戒治執行完畢釋放後，「5 年內再犯」
    者，因其再犯率甚高，原實施之觀察、勒戒及強制戒治既已
    無法收其實效，爰依法追訴或裁定交付審理。至於經觀察、
    勒戒或強制戒治執行完畢釋放後，「5 年後再犯」者，前所
    實施之觀察、勒戒或強制戒治已足以遮斷其施用毒品之毒癮
    ，為期自新及協助其斷除毒癮，仍適用「初犯」規定，先經
    觀察、勒戒或強制戒治之程序。從而依修正後之規定，僅限
    於「初犯」及「5 年後再犯」2 種情形，始應先經觀察、勒
    戒或強制戒治程序。倘被告於5 年內已再犯，經依法追訴處
    罰，縱其第3 次（或第3 次以上）再度施用毒品之時間，在
    初犯經觀察、勒戒或強制戒治執行完畢釋放5 年以後，已不
    合於「5 年後再犯」之規定，且因已於「5 年內再犯」，顯
    見其再犯率甚高，原實施觀察、勒戒或強制戒治，已無法收
    其實效，即應依該條例第10條處罰（最高法院95年度第7 次
    刑事庭會議及97年度第5 次刑事庭會議決議參照）。查本件
    被告甲○○前於91年間因施用毒品案件，經本院裁定移送觀
    察、勒戒後，認無繼續施用毒品之傾向，而於91年11月27日
    執行完畢出監，並由臺灣彰化地方法院檢察署檢察官以91年
    度毒偵字第2835號為不起訴處分確定。復於前揭觀察勒戒執
    行完畢釋放後5 年內之92年間，因施用第一、二級毒品案件
    ，經本院裁定令入戒治處所施以強制戒治，嗣因93年1 月9
    日毒品危害防制條例修正毋庸繼續執行，其所犯刑事案件部
    分，經本院以92年度訴字第1110號判處有期徒刑7 月、6 月
    ，應執行有期徒刑1 年確定。復於95年間，因施用第一級毒
    品案件，經本院以95年度訴字第1160號判處有期徒刑9 月確
    定等情，有臺灣高等法院被告前案紀錄表及臺灣彰化地方法
    院檢察署刑案資料查註紀錄表各1 份在卷足憑，而被告本件
    施用第一級毒品之犯行，雖係在前次觀察勒戒執行完畢5 年
    後所犯，惟被告於上開觀察勒戒執行完畢5 年內，曾因施用
    毒品案件經法院宣示判決並確定，已詳述如前，則揆諸前揭
    決議意旨，均毋須再重新施予觀察、勒戒或強制戒治之處遇
    程序，逕以訴追處罰，應予依法論科。
四、核被告甲○○所為，係犯毒品危害防制條例第10條第1 項之
    施用第一級毒品罪。被告為施用毒品而持有第一級毒品，其
    持有之低度行為應為施用之高度行為所吸收，不另論罪。再
    查被告有上開犯罪事實欄所載之前科紀錄，而於98年4月9日
    執行完畢等情，有臺灣高等法院被告前案紀錄表1 份附卷可
    稽，被告於受有期徒刑之執行完畢後，5 年內故意再犯有期
    徒刑以上之罪，為累犯，應依刑法第47條第1 項之規定，加
    重其刑。爰審酌被告曾因施用毒品經送勒戒、戒治，仍未知
    警惕，再犯本案之罪，足見其雖經觀察、勒戒治療程序，仍
    未徹底戒除惡習遠離毒害，顯未能善體國家設置勒戒、戒治
    機構，協助毒品施用者戒除毒害之良法美意，惟念及施用毒
    品本質上係戕害自身健康之行為，尚未嚴重破壞社會秩序或
    侵害他人權益，暨其犯罪之動機、目的、所生危害及犯罪後
    坦承犯行，態度良好等一切情狀，量處如主文所示之刑，以
    示懲儆。
據上論斷，應依刑事訴訟法第273 條之1 第1 項、第299 條第1
項前段，毒品危害防制條例第10條第1 項，刑法第11條前段、第
47條第1 項，判決如主文。
本案經檢察官林于人到庭執行職務。
中    華    民    國    99    年    4     月    27    日
                  刑事第九庭    法  官  蕭文學
以上正本證明與原本無異。
如不服本判決應於收受判決後10日內，向本院提出上訴書狀，並
應敘述具體理由;其未敘述上訴理由者，應於上訴期間屆滿後20
日內向本院補提理由書（均須按他造當事人之人數附繕本）「切
勿逕送上級法院」。
中    華    民    國    99    年    4     月    27    日
                                書記官  卓俊杰
附錄本案論罪科刑法條全文：
毒品危害防制條例第10條
施用第一級毒品者，處 6 月以上 5 年以下有期徒刑。
施用第二級毒品者，處 3 年以下有期徒刑。

司法院資訊處製作；財團法人民間司法改革基金會備份。
